【裁判字號】    95,上易,77
【裁判日期】    951121
【裁判案由】    侵權行為損害賠償
【裁判全文】
臺灣高等法院臺南分院民事判決    95年度上易字第77號
上  訴  人  寶生股份有限公司
法定代理人  丁○○
訴訟代理人  丙○○
上  訴  人  甲○○
被上 訴 人  乙○○
上列當事人間侵權行為損害賠償事件，上訴人對於中華民國95年
2月13日臺灣臺南地方法院（95年度重訴字第119號）第一審判決
提起上訴，本院於民國95年11月7日言詞辯論終結，茲判決如下
：
    主      文
上訴駁回。
第二審訴訟費用由上訴人負擔。
    事實及理由
一、按連帶債務人中之一人，受確定判決而其判決非基於該債務
    人之個人關係者，為他債務人之利益，亦生效力，民法第27
    5條定有明文。是連帶債務人一人不服原審判決而提起上訴
    ，如係非基於個人關係抗辯之事由，其上訴之效力，自應及
    於其他債務人（即其共同被告）；又共同訴訟人一人之行為
    ，是否有利於全體，應從形式上觀之，非指經法院審理結果
    者而言（最高法院52年台上字第1930號判例參照）。是則，
    連帶債務人一人提起上訴，依民事訴訟法第56條第1款規定
    ，其效力及於其他共同訴訟人；本件原審被告甲○○雖未提
    起上訴，惟既經共同訴訟人即有連帶責任之寶生股份有限公
    司提起上訴，甲○○自應列為視同上訴人，合先敘明。
二、被上訴人起訴主張：
  (一)上訴人甲○○係上訴人寶生股份有限公司（下稱寶生公司）
    之外務員，平日以駕駛該公司之汽車載運貨物為業，為從事
    駕駛業務之人，於民國（下同）92年9月20日下午1時5分許
    ，駕駛該公司所有車號2Ｅ－9945號小貨車，沿台南縣麻豆
    鎮縣176號公路由西向東行駛，行經該公路17.6公
    里處之交岔路口時，其應注意汽車行駛時，駕駛人應注意車
    前狀況及兩車併行之間隔，並隨時採取必要之安全措施，又
    行車速度，依標誌或標線之規定，無標誌或標線者，在市區
    道路，時速不得超過50公里，郊外道路時速不得超過60公里
    ，而依當時情形，又無不能注意之情形，竟疏於注意，貿然
    以時速65公里之高速，向前行駛過前揭路段，致撞擊騎乘車
    號ＷＤＰ－386號輕機車之被上訴人，致被上訴人人車倒地
    ，受有第十胸椎骨折合併下肢癱瘓，雙側多根肋骨骨折、顱
    內出血等重傷。
  (二)被上訴人既因上訴人甲○○之前開過失行為而受有前述之傷
    害，則被上訴人受傷之結果與上訴人甲○○之過失行為間，
    即有相當因果關係，而上訴人甲○○受雇於上訴人寶生公司
    ，因執行職務而發生本件車禍，從而依據民法第184條第1項
    前段、第188條第1項前段、第193條第1項、第195條第1項之
    規定，被上訴人自得請求上訴人連帶賠償下列損害：1.增加
    生活上之需要36萬元：被上訴人目前因雙下肢癱瘓等疾病，
    須使用成人尿布，以每月增加1500元計算，1年為1萬8000元
    ，請求20年，共計要36萬元。2.看護費3,384,276元：被上
    訴人因上開車禍受有胸椎第十節骨折併骨髓損傷，術後併雙
    下肢癱瘓，日常生活無法自理，終生必須依賴他人之照顧，
    目前由配偶龍明珠照顧。被上訴人為44年4月18日生，以92
    年9月20日車禍發生時計算，為48歲5個月，依92年台閩地區
    簡易生命表所示，尚有餘命27點78年，而以我國勞工之每月
    最低基本工資15,840元作為計算基準，再以28年之霍夫曼計
    算法扣除中間利息，被上訴人計可請求3,384,276元。3.工
    作損失2,394,635元：被上訴人因上訴人甲○○之過失行為
    ，以致完全喪失勞動能力，而被上訴人每月薪資為22,309元
    ，被上訴人受傷時年齡為48歲5個月，計算至勞工強制退休
    年齡60歲，尚有11年，經依霍夫曼計算法扣除中間利息後，
    合計11年喪失勞動能力之工作損失為2,394,635元。4.精神
    慰撫金六百萬元：被上訴人為高中肄業，目前名下無財產。
    第一次婚姻育有兩名子女，92年1月18日再婚，92年9月20日
    即發生本件事故。被上訴人因本件車禍終身常須醫療護理及
    專人照顧，且終生無法自由行動而需依賴人照顧進行復健。
    最近因氣管狹窄，又入院進行雷射氣管手術，放置永久性Ｔ
    型管於氣管內，身心所受之折磨非外人所能體會，精神受有
    莫大痛苦，爰請求六百萬元之精神慰撫金。5.綜上，被上訴
    人請求之金額為12,138,911元。以被上訴人負擔二分之一過
    失責任，計可請求6,069,455元，扣除已領之殘廢給付117萬
    元，尚可請求4,899,455元。爰依侵權行為損害賠償之法律
    關係，請求上訴人連帶給付4,899,455元，及自附帶民事起
    訴狀繕本送達翌日起至清償日止，按週年利率百分之五計算
    之利息（經原審判決上訴人應連帶給付1,351,673元及利息
    ，並駁回被上訴人其餘之訴，被上訴人對其敗訴部分，未據
    聲明不服），並請求駁回上訴人之上訴。
三、上訴人則以：上訴人甲○○於偵訊筆錄固曾自陳肇事前之時
    速約為六十五公里，惟甲○○發現被上訴人後，曾按鳴喇叭
    並減速，肇事時之車速為何，仍應調查其他必要之證據以查
    是否與事實相符。原審僅就現場物之毀損狀況（排除煞車痕
    可推斷車行速度之適用），即推論甲○○有超速之事實，顯
    非妥適。又被上訴人酒醉駕車，注意能力大幅下降，已不能
    安全駕駛，原判決認定甲○○違反道路交通規則與事實不符
    ，況被上訴人酒醉駕車，係屬累犯，又違反轉彎車應讓直行
    車先行之規定，甲○○並無違反速限之情事，已盡其減速義
    務，並多次鳴喇叭提醒被上訴人，則不應負賠償責任。本件
    係因被上訴人觸犯公共危險及違規所致，原判決竟令上訴人
    負擔精神慰撫金250萬元之責任，實無理由，縱認上訴人有
    過失，慰撫金仍屬過高等語置辯，並請求判決原判決不利上
    訴人部分廢棄，上開廢棄部分，駁回被上訴人在第一審之訴
    暨假執行之聲請。
四、兩造不爭執之事實：
  (一)上訴人甲○○於本件車禍發生時係受僱於上訴人寶生公司擔
    任外務司機之職務並執行職務中。
  (二)上訴人甲○○於92年9月20日下午1時5分許，駕駛車牌號碼
    2E-9945號自小客車於台南縣麻豆鎮縣176線17.6公
    里處，與駕駛車號WDP-386號機車之被上訴人發生車禍，致
    被上訴人因本件車禍受有第十胸椎骨折、合併下肢癱瘓、雙
    側多根肋骨骨折、顱內出血等重傷害。上訴人甲○○因本件
    車禍，刑事部份業經原審法院93年度交易字第81號刑事判決
    及本院94年度交上易字第225號刑事判決判處有期徒刑6個月
    確定。
  (三)被上訴人曾因酒後駕車案件，經台灣高雄地方法院判處有期
    徒刑3個月確定。本次事故發生後，經警委請醫院抽血檢測
    後，換算其呼氣值中之酒精濃度為0.8085毫克，乃移送予檢
    察官偵查起訴，業由原審法院92年度交簡字第190號刑事判
    決判處有期徒刑5月確定。
  (四)台灣省台南區車輛行車事故鑑定委員會鑑定意見（台南地檢
    署93發查563號卷4、5頁）記載上訴人甲○○行駛之方向為
    西向東，燈號是閃光黃燈，被上訴人行駛方向是自東向西欲
    左轉往南，燈號為閃光紅燈。
  (五)被上訴人目前傷勢經高雄榮民總醫院判定已完全喪失勞動能
    力，終生須仰賴他人照顧，終生須使用成人尿布；如上訴人
    經認定應負過失責任，則對於被上訴人主張增加日常生活支
    出每月1,500元，20年共計36萬元，及請求以最低基本工資
    計算看護費共計3,384,276元部分沒有意見。
  (六)被上訴人已向中國產物保險股份有限公司分別於92年12月11
    日領取1,243,241元，94年3月24日領取72,963元，其中強制
    險殘廢給付是117萬元，體傷給付是146,204元。因被上訴人
    於訴訟進行中減縮醫療費用之部分，不再請求，故兩造於合
    意原審核定上訴人應賠償金額之後，應依強制汽車責任保險
    法扣抵之強制險金額為124萬元（見原審卷第120頁）。
  (七)被上訴人受傷前之每月平均薪資為22,309元。
五、得心證之理由：
  (一)上訴人甲○○於92年9月20日下午1時5分許，駕駛車牌號碼2
    E-9945號自小貨車，沿台南縣麻豆鎮縣176線由西
    向東方向行駛，行經該路17.6公里處之設有閃光黃燈號誌交
    岔路口時，本應注意行經設有閃光黃燈號誌交岔路口，應減
    速慢行，及行車速度應依標誌或標線之規定，無標誌或標線
    者，在市區道路時速不得超過50公里，在郊外道路時速不得
    超過60公里，而依當時之天候晴、日間自然光線、縣道、路
    面乾燥、無缺陷、亦無障礙物，並無不能注意之情事，詎甲
    ○○應注意、能注意，竟疏未注意行經設有閃光黃燈號誌交
    岔路口，非但未減速慢行，反在速限60公里之道路上，以時
    速65公里之速度超速行駛，而貿然通過該路口。適有考領有
    重型機車駕駛執照之被上訴人乙○○，於飲酒後血液中酒精
    濃度為161.7mg/dL（經換算為呼氣酒精測試值為每公升0.80
    85毫克），騎乘車牌號碼WDP-386號輕機車，沿上開縣道176
    線由東向西方向騎駛至該路口，原應注意汽車（含機車）駕
    駛人飲酒後其吐氣所含酒精濃度超過每公升0.25毫克以上者
    ，不得駕車，及行駛至交岔路口，轉彎車應讓直行車先行，
    並依當時情形，客觀上亦無不能注意之情事，其能注意竟亦
    疏未注意即貿然左轉往南騎駛，上訴人甲○○見狀煞避不及
    ，致其所駕駛自小貨車車頭處撞及被上訴人乙○○所騎乘機
    車之右側車身，被上訴人乙○○因而人車倒地，該自小貨車
    再撞擊停放在該處路旁之車牌號碼MVB-885號重機車、車牌
    號碼Y8-5815號自小貨車、及路旁許憲龍所經營之「佳金樹
    檳榔攤」，且該車牌號碼Y8-5815號自小貨車再往前衝撞車
    牌號碼S4-6141號自小客車，造成乙○○受有「第十胸椎骨
    折合併下肢癱瘓、雙側多根肋骨骨折、顱內出血」等重傷害
    之事實，業據被上訴人提出刑事判決及診斷證明書（附原審
    94南調第52號卷內第4~8、65~68頁）等為證，且上訴人對於
    發生車禍致被上訴人受傷之事實亦不爭執，並經本院依職權
    調閱台灣高等法院台南分院94年度交上易字第225號過失傷
    害刑事卷宗全卷審認無訛。
  (二)上訴人固辯稱：本件車禍事故，依汽車行駛距離及反應距離
    一覽表換算上訴人甲○○之行車速度約為時速40公里，並未
    逾越該路段限速60公里之規定，上訴人甲○○並未超速云云
    。然查：
  1.上訴人甲○○於警訊中曾供稱：「（當時車速約幾公里？）
    車速約65五公里左右」等語（警卷17頁反面），並且上訴人
    甲○○於原審刑事庭行準備程序時復陳稱：「我認罪，本件
    車禍我確實有過失，因我行經閃光黃燈號誌路口沒有減速慢
    行，我當時行經該路口之前時速約六十幾公里」等語（原審
    93年度交易字第81號刑事卷94年1月6日準備程序筆錄第3頁
    ），且於原審刑事庭審理中再供稱：「（問：在警訊偵查及
    本院訊問中所說的話是否實在？）我在警偵訊時說我的車速
    是六十幾公里，但當時我自己也不是很確定。其餘的陳述均
    實在」、「（問：既然自己都不確定自己時速多少，為何陳
    述自己的車速是六十幾公里？）『不答』」等情（原審93年
    度交易字第81號刑事卷94年2月24日審判筆錄第7頁）；又參
    以上訴人甲○○所駕駛之自小貨車除撞擊被上訴人乙○○所
    騎乘之機車外，並因車速過快致未能煞停（右後煞車痕8.1
    公尺、右前煞車痕4.8公尺），再撞擊停放在該處路旁之車
    牌號碼MVB-885號重機車、車牌號碼Y8-5815號自小貨車、及
    路旁訴外人許憲龍所經營之「佳金樹檳榔攤」，且該車牌號
    碼Y8-5815號自小貨車再往前衝撞車牌號碼S4-6141號自小客
    車，而造成車牌號碼WDP-386號輕機車、車牌號碼MVB-885號
    重機車均全毀，車牌號碼Y8-5815號自小貨車後貨櫃門、前
    保險桿撞痕，車牌號碼S4-6141號自小客車後保險桿損壞、
    及「佳金樹檳榔攤」前店面、內部電視、電話、椅子等遭撞
    毀，足見其衝力之猛，是上訴人上開所辯，即非可取。
  2.至警方製作之道路交通事故現場圖，雖記載上訴人甲○○所
    駕駛之自小貨車撞擊前後，在現場先留有右後煞車痕8.1公
    尺、後再留下右前煞車痕4.8公尺，並有道路交通事故現場
    圖（警卷27頁）附卷可稽；惟由警卷所附現場圖所示，足認
    上訴人甲○○所駕駛之自小貨車在撞擊被上訴人之機車前後
    ，先留下右後煞車痕8.1公尺，惟因無法煞停，再持續往前
    衝，且將被上訴人之機車往前推擠，致使被上訴人之機車亦
    留下刮地痕9.2公尺，而上訴人甲○○所駕駛之自小貨車仍
    未因之停下，再留下右前煞車痕4.8公尺，並衝撞路旁其他
    車輛、檳榔攤後，方始停車等情，且右後煞車痕、右前煞車
    痕兩者間之距離，依圖面所示有四小段標示，除其中第二小
    段標示未標明外，有標明之距離分別為第一小段1.8公尺、
    第三小段1.7公尺、第四小段5公尺，即已標明者之距離已有
    8.5公尺遠，因此，不得僅單獨憑上訴人甲○○汽車右後煞
    車痕8.1公尺一項資料，據為推算上訴人甲○○肇事當時行
    車速度之基準。
  3.又按汽車行駛距離及反應距離一覽表僅係交通部所頒佈換算
    汽車行駛距離及反應距離之平均數據，仍可能受其他因素而
    有誤差之情形，例如現場路面有油漬或細砂鋪蓋、煞車痕並
    不明顯或警察未能精準標示煞車痕時，依交通部所頒佈換算
    汽車行駛距離及反應距離均可能有明顯誤差，固仍以當時其
    他相關事證加以檢核，而駕駛人對於車速應知之甚詳，是駕
    駛人自述之行車速度亦為重要之判斷依據。原審審酌上訴人
    甲○○於刑事案件中，在警詢及原審刑事庭接受法官訊問時
    ，均迭稱其時速為六十幾公里，嗣後始改稱不知道，以及上
    訴人甲○○與被上訴人所騎乘之機車發生碰撞後，仍有動力
    再撞擊停放在該處路旁之一輛重機車及一輛自小貨車、及路
    旁訴外人許憲龍所經營之「佳金樹檳榔攤」，且該自小貨車
    再往前衝撞另一自小客車，而造成被上訴人所騎乘之輕機車
    以及另一重機車均全毀，該自小貨車及自小客車損壞，以及
    「佳金樹檳榔攤」前店面、內部電視、電話、椅子等遭撞毀
    等情，可見上訴人甲○○所駕車輛能停止，並非僅靠自身車
    輛煞車所致，部分係因上述車輛或物品遭上訴人甲○○所駕
    駛之車輛之撞擊阻擋繼續往前行進所致，是上訴人辯稱：參
    考汽車行駛距離及反應距離一覽表所示，其行車時速應僅40
    公里乙節，自無可採，應認上訴人甲○○於92年9月20日下
    午1時5分許，駕駛車牌號碼2E-9945號自小貨車，沿台南縣
    麻豆鎮縣176線由西向東方向行駛，行經該路17.6
    公里處之設有閃光黃燈號誌交岔路口時，應係以時速65公里
    之高速超速行駛無疑。
  (三)按車輛行經設有閃光黃燈號誌路口，應減速接近，注意安全
    ，小心通過；行車速度應依標誌或標線之規定，無標誌或標
    線者，在市區道路時速不得超過50公里，在郊外道路時速不
    得超過60公里。道路交通標誌標線號誌設置規則第211條第1
    項第1款、及道路交通安全規則第93條第1項第1款分別定有
    明文。上訴人甲○○於上揭時地駕車本應注意上開規定，且
    依當時情形，客觀上又無不能注意之情形，竟疏未注意行經
    設有閃光黃燈號誌路口，非但未減速慢行，反在速限60公里
    之道路上，以時速65公里之速度超速行駛，而貿然通過該路
    口，致生本件車禍事故，是其就被上訴人之受傷，自應負過
    失責任。
  (四)又按汽車、機車或其他非依軌道行駛之動力車輛，在使用中
    加損害於他人者，駕駛人應賠償因此所生之損害；又受僱人
    因執行職務，不法侵害他人之權利者，由僱用人與行為人連
    帶負損害賠償責任。另不法侵害他人之身體或健康者，對於
    被害人因此喪失或減少勞動能力或增加生活上之需要時，應
    負損害賠償責任；及不法侵害他人之身體、健康、名譽、自
    由、信用、隱私、貞操，或不法侵害其他人格法益而情節重
    大者，被害人雖非財產上之損害，亦得請求賠償相當之金額
    ，民法第191條之2前段、第188條第1項、第193條、第195條
    分別定有明文。查上訴人甲○○於執行業務之際，未注意車
    前狀況及保持安全距離，與被上訴人駕駛之車輛發生交通事
    故，導致被上訴人身體受傷之事實，業如前述。視同上訴人
    甲○○之過失行為，顯與被上訴人身體所受傷害間有相當因
    果關係，係不法侵害被上訴人，被上訴人依據侵權行為之法
    律關係，請求上訴人甲○○賠償損害，自屬有據。又上訴人
    甲○○係於執行業務時對於被上訴人有不法侵害行為，上訴
    人寶生公司為甲○○之僱用人，對於甲○○之不法行為應負
    連帶賠償責任。被上訴人併請求上訴人寶生公司就其所受損
    害，與上訴人甲○○負連帶賠償責任，亦有理由。茲先就被
    上訴人請求之損害賠償之項目及金額是否應予准許，分述如
    下：
  1.增加生活需要：被上訴人主張其目前因雙下肢癱瘓等疾病，
    大小便失調暨復原機會不大，須使用成人尿布，以每月增加
    1,500元計算，1年為18,000元，請求20年，共計要36萬元乙
    節，業具其提出統一發票17紙、醫院診斷証明書等（原審94
    重訴119號卷35~38頁）為證，並經行政院國軍退除役官兵輔
    導委員會高雄榮民總醫院94年12月19日高總管字第09400137
    60號函覆被上訴人之膀胱功能屬神經性膀胱症，須使用成人
    尿布，使用期間無法預估，可能為終生等語（原審94重訴11
    9號卷80~82頁）在卷，且為上訴人所不爭執，是被上訴人此
    部分之主張，即非無據。
  2.看護費用：被上訴人因本件事故受傷後，目前定期至高雄榮
    民總醫院復健科治療，須終生仰賴他人照顧日常生活事實，
    有上開高雄榮民總醫院函在卷可稽。又被害人因受傷需隨身
    看護而由親屬或配偶等看護時，雖無現實看護費之支出，亦
    未受支付之請求，然此等親屬看護所付出之勞力，並非不能
    評價為金錢，只因兩者身分關係密切而免除支付義務，此種
    親屬基於身分關係之恩惠，自不能加惠於加害人，故應衡量
    及比照僱用職業護士看護情形，認被害人受有相當親屬看護
    費之損害，得向加害人請求賠償。被上訴人受傷後迄今均由
    其配偶龍明珠照顧，雖未實際支出看護費用，然依前所述，
    其所付出之勞力仍可評價為金錢請求上訴人賠償。查被上訴
    人為44年4月18日生，以92年9月20日車禍發生時計算，為48
    歲5個月，依92年台閩地區簡易生命表所示，尚有餘命27.78
    年；被上訴人目前由其配偶龍明珠照顧，而兩造均同意依我
    國勞工之每月最低基本工資15,840元作為計算基準，再依霍
    夫曼計算法扣除中間利息，被上訴人得請求之金額為3,384,
    276元（元以下四捨五入），是被上訴人此部分主張，亦非
    無憑。
  3.勞動能力喪失部分：被上訴人主張其因上訴人甲○○之過失
    行為，以致完全喪失勞動能力等語，業據高雄榮民總醫院認
    定被上訴人傷勢符合勞工殘廢標準給付條例第132項兩下肢
    均喪失機能，復原機會不大，有該院94年12月19日高總管字
    第0940013760號函（原審94重訴119號卷80~82頁）附卷可參
    ，且為上訴人所不爭執，是被上訴人此部分主張可信為真實
    。至上訴人雖另辯稱被上訴人受傷前係從事保全員之工作，
    依現行社會狀況多要求任職保全員者須在50歲以下，故被上
    訴人年滿50歲以後，其得請求減少勞動能力損失之工作薪資
    ，應以最低基本工資15,840元為計算標準等語，經查，被上
    訴人於事故發生前，固然係從事保全員之工作，惟上訴人並
    未能舉出明確證據證明被上訴人於50歲以後即無能力再以勞
    動能力每月賺取22,309元，且被上訴人原任職公司亦可能提
    供被上訴人轉任其他行政職務，或被上訴人仍非無以同樣之
    工作能力找到每月賺取22,309元收入之可能，是上訴人僅以
    社會現狀多要求保全員需50歲以下，即謂被上訴人年滿50歲
    以後，其得請求減少勞動能力損失之工作薪資，應以最低基
    本工資15,840元為計算標準等語，自屬無據。按被上訴人受
    傷時年齡為48歲5個月，計算至勞工強制退休年齡60歲，尚
    有11年，以兩造所不爭執之被上訴人受傷前之每月平均薪資
    為22,309元經依霍夫曼計算法扣除中間利息後，合計11年喪
    失勞動能力之工作損失為2,394,635元（元以下四捨五入）
    ，是被上訴人此部分主張，亦屬有據。
  4.精神慰撫金部分：按慰撫金數額之認定，除依被害人及其家
    屬所受身體上及精神上痛苦程度及所造成之影響二者予以衡
    量外，尚須斟酌雙方之身分資力與加害之程度等情予以核定
    。查被上訴人因本次車禍，造成受有第十胸椎骨折合併下肢
    癱瘓，雙側多根肋骨骨折、顱內出血等重傷害，有被上訴人
    提出之上開診斷證明書可參。又被上訴人之教育程度為高中
    肄業，目前名下無財產、已婚、有兩名子女、92年所得總額
    為200,782元，上訴人甲○○未婚、職業為工，教育程度為
    專科畢業，92年所得總額為558,300百元，名下有汽車一部
    ，而上訴人寶生公司92年間有利息所得9筆、房屋3筆、土地
    2筆、汽車157部、投資6筆等情，業據兩造於警詢及原審審
    理時分別陳明，並有兩造之稅務電子閘門財產所得調件明細
    表（附原審94南調52號卷內）可按。原審綜參上情，認被上
    訴人此部份請求以250萬元為適當，自無不合。
  5.綜上所述，被上訴人主張之損害額，合計為8,638,911元。
  (五)次按損害之發生或擴大，被害人與有過失者，法院得減輕賠
    償金額，或免除之。前項之規定，於被害人之代理人或使用
    人與有過失者，準用之，民法第217條第1項、第3項定有明
    文。又權利既係基於侵權行為整個要件而發生，則此權利人
    縱係間接被害人，亦不能不負擔直接被害人之過失責任（最
    高法院72年度台上字第446號判決參照）。復按汽車駕駛人
    飲酒後其吐氣所含酒精濃度超過每公升0.25毫克以上者，不
    得駕車；汽車行駛至交岔路口，轉彎車應讓直行車先行；道
    路交通安全規則第114條第2款及第102條第1項第6款亦規定
    甚明。查本件被上訴人疏未注意在飲酒後吐氣所含酒精濃度
    每公升已達0.8085毫克之情況下，仍貿然騎乘機車，及疏於
    注意轉彎車應讓直行車先行，即貿然左轉往南騎駛，足見其
    亦有疏失。又本件業經送請台灣省台南區車輛行車事故鑑定
    委員會鑑定結果亦認為：「乙○○酒醉駕駛輕機車，行經設
    有閃光紅燈號誌肇事岔路口，轉彎車未讓直行車先行，為肇
    事主因。甲○○駕駛小貨車，行經設有閃光黃燈號誌岔路口
    ，超速行駛，未注意車前狀況，為肇事次因」，此有台灣省
    台南區車輛行車事故鑑定委員會南鑑字第921761號鑑定意見
    書（台南地檢署93發查563號卷4、5頁）在卷可參。經查，
    被上訴人就本件車禍事故有酒醉駕駛輕機車，行經設有閃光
    紅燈號誌肇事岔路口，轉彎車未讓直行車先行之過失，業經
    認定如上，而本院94年度交上易字第225號刑事判決亦同原
    審之上述認定。從而，被上訴人既有前述之過失，自得依上
    開規定減輕上訴人之賠償金額。爰審酌本件上訴人甲○○雖
    有上述超速行駛及未注意車前狀況之過失，惟被上訴人亦有
    酒醉駕駛輕機車，行經設有閃光紅燈號誌肇事岔路口，轉彎
    車未讓直行車先行之過失，其過失之程度自屬較為重大；因
    審酌兩造上開過失情形，認被上訴人應負70%，而上訴人過
    失程度應為30%，則其賠償責任以減輕70%為相當。本件按過
    失比例減輕後，被上訴人得請求上訴人連帶賠償之金額為2,
    591,673元（元以下四捨五入）。
  (六)再按，保險人依強制汽車責任保險法規定給付之保險金，視
    為加害人或被保險人損害賠償金額之一部分；加害人或被保
    險人受賠償請求時，得扣除之，強制汽車責任保險法第32條
    定有明文。經查，兩造於原審已合意以被上訴人自中國產物
    保險股份有限公司領取之強制險給付中之124萬元作為本件
    訴訟中應依上開法文予以扣除之金額，有原審95年1月23日
    言詞辯論筆錄（見原審94年重訴字第119號卷120頁）可稽，
    因此本件被上訴人得請求上訴人連帶給付之金額為2,591,67
    3元，然經扣除強制險給付之124萬元後，被上訴人仍可請求
    上訴人連帶給付之金額為1,351,673元。
  (七)又按給付有確定期限者，債務人自期限屆滿時起，負遲延責
    任。給付無確定期限者，債務人於債權人得請求給付時，經
    其催告而未為給付，自受催告時起，負遲延責任。其經債權
    人起訴而送達訴狀，或依督促程序送達支付命令，或為其他
    相類之行為者，與催告有同一之效力；民法第229條第1、2
    項分別定有明文。又遲延之債務，以支付金錢為標的者，債
    權人得請求依法定利率計算之遲延利息。但約定利率較高者
    ，仍從其約定利率；而應付利息之債務，其利率未經約定，
    亦無法律可據者，週年利率為百分之五；亦為同法第233條
    第1項及第203條所明定。查本件被上訴人請求上訴人應給付
    之前開金額，並未定有給付之期限，則被上訴人請求自附帶
    民事訴訟起訴狀繕本送達之翌日起，按週年利率百分之五計
    算之利息，並未逾其所得請求之範圍，自無不合；查被上訴
    人附帶民事訴訟起訴狀繕本係於94年1月10日送達上訴人收
    受（見原審94年度交重附民字第1號卷5、6頁），則被上訴
    人請求上訴人應自起訴狀繕本送達翌日（即94年1月11日）
    起，按週年利率百分之五計算遲延利息，核與上開規定並無
    違背，自無不合。
六、綜上所述，被上訴人依據侵權行為損害賠償之法律關係，請
    求上訴人連帶賠償1,351,673元，及自起訴狀繕本送達翌日
    （即94年1月11日）起至清償日止，按週年利率百分之五計
    算之利息，即有理由，應予准許。上訴人上開所辯為不足採
    。是則原判決為上訴人敗訴部分之判決，並依聲請為假執行
    之宣告，經核於法並無不合。上訴論旨仍執陳詞指摘原判決
    不當，請求予廢棄改判，為無理由，應予駁回。
七、本件為判決之基礎已臻明確，兩造其餘主張陳述核與判決結
    果無影響，爰不予逐一論述，附此敘明。
據上論結，本件上訴為無理由，依民事訴訟法第449條第1項、第
463條、第78條，判決如主文。
中    華    民    國    95    年    11    月    21    日
                  民事第三庭  審判長法  官  陳光秀
                                    法  官  李文賢
                                    法  官  莊俊華
上為正本係照原本作成。
不得上訴。
中    華    民    國    95    年    11    月    23    日
                                    書記官  吳銘添
                                               K


司法院資訊處製作；財團法人民間司法改革基金會備份。
